臺灣屏東地方法院刑事判決
110年度原訴字第37號
公  訴  人  臺灣屏東地方檢察署檢察官
被      告  謝豐吉


選任辯護人  陳惠美律師(法扶律師)          
上列被告因重傷害案件，經檢察官提起公訴（110年度調偵字第3
44號）本院判決如下：
    主  文
謝豐吉犯重傷罪，處有期徒刑壹年捌月；緩刑伍年。
    事  實
一、謝豐吉之父親謝孔明與葉峯瑞因樹木販售事宜而結識，葉峯
    瑞為勘查謝孔明所有、坐落在屏東縣○○鄉○○村段0000地號土
    地上工寮內之樹木，遂自該工寮外圍鐵絲網破洞處進入該工
    寮，謝豐吉見狀後誤認葉峯瑞為竊賊。詎謝豐吉竟基於重傷
    害之犯意，於民國109年8月23日8時許，在該工寮內，自葉
    峯瑞身後走近葉峯瑞，手持木棒揮打葉峯瑞頭部後側1下，
    致葉峯瑞受有硬膜上出血、本態性（原發性）高血壓、左側
    眼第六對腦神經（外展）麻痺、複視等傷害，並因而造成葉
    峯瑞之中樞神經機能遺存高度障礙，平衡失調，無法自行行
    走，而於身體有不治或難治之重傷害。嗣經警據報到場處理
    ，因而查悉上情。
二、案經葉峯瑞訴由屏東縣政府警察局枋寮分局報告臺灣屏東地
    方檢察署檢察官偵查起訴。
    理  由
一、按被告以外之人於審判外之陳述，雖不符刑事訴訟法第159
    條之1 至之4 等規定，惟經當事人於審判程序同意作為證據
    ，法院審酌該言詞或書面陳述作成時之情況，認為適當者，
    亦得為證據，刑事訴訟法第159 條之5 第1 項定有明文。查
    本判決以下所引用具傳聞性之證據，檢察官及被告謝豐吉及
    其辯護人於本院審理中均表示同意有證據能力（見本院卷第
    44、92 頁），本院審酌上開證據資料作成時之情況，並無
    任何違法取證之不適當情形，且對於被告涉案之事實具有相
    當之關聯性，依刑事訴訟法第159 條之5 第1 項規定，認均
    具有證據能力。
二、事實認定
㈠、上開事實，業據被告於本院審理中坦承不諱（見本院卷第43 
    、92 頁），核與證人即告訴人葉峯瑞於警詢、偵訊中之證
    述互核大致相符（見警卷第8至10頁；偵卷第27至30頁），
    並有偵查報告、指認犯罪嫌疑人紀錄表、指認表、照片編號
    及年籍資料對照表、勘察採證同意書、屏東縣政府警察局枋
    寮分局扣押筆錄、扣押物品目錄表、收據、枋寮醫療社團法
    人枋寮醫院診斷證明書、屏安醫療社團法人屏安醫院診斷證
    明書影本、迦樂醫療財團法人迦樂醫院診斷證明書影本、警
    方製作現場譯文、屏東縣枋寮鄉地政事務所土地所有權狀3
    份、枋寮醫療社圑法人枋寮醫院110年6月28日枋醫病歷字第
    1100600019C號函暨所附告訴人自109年8月23日迄今就診相
    關病歷資料乙份等件在卷可稽（見警卷第2頁、11至13頁、2
    5至33頁、40至42頁；調偵卷第11至59頁）。基上，足徵被
    告所為任意性自白核與客觀事實相符，堪以採信。
㈡、綜上所述，本案事證已臻明確，被告犯行堪以認定，應依法
    論科。
三、論罪科刑
㈠、按「其他於身體或健康，有重大不治或難治之傷害」，為刑
    法第10條第4項第6款所規範之重傷害要件。查告訴人葉峯瑞
    受有硬膜上出血、本態性（原發性）高血壓、左側眼第六對
    腦神經（外展）麻痺、複視等傷害，並因而造成之中樞神經
    機能遺存高度障礙，平衡失調，無法自行行走，而於身體有
    不治或難治之重傷害等情，有前開枋寮醫院110年6月25日函
    文附卷可查，堪認已達刑法第10條第4項第6款所規定之其他
    於身體之重傷害無疑。是核被告所為，係犯刑法第278條第1
    項之重傷罪。
㈡、刑之減輕事由：
  ⒈刑法第19條第2項：
    按行為時因精神障礙或其他心智缺陷，致其辨識行為違法或
    依其辨識而行為之能力，顯著減低者，得減輕其刑，刑法第
    19條第2 項定有明文；而刑法第19條有關行為刑事責任能力
    之規定，係指行為人於「行為時」，因精神障礙或其他心智
    缺陷之生理原因，其辨識行為違法之能力（學理上稱為「辨
    識能力」）或依其辨識而行為之能力（學理上稱為「控制能
    力」），因而不能、欠缺或顯著減低之心理結果者而言。查
    被告罹患「已知生理狀況引起的其他特定精神疾病」、「非
    特定的思覺失調」等症狀乙節，有屏安醫療社團法人屏安醫
    院109年10月21日診斷證明書、屏安醫療社團法人110年5月3
    1日屏安醫字第1100509號函暨其所附病歷單、護理紀錄單（
    偵卷彌封袋內）、迦樂醫療財團法人迦樂醫院110年6月3日1
    10迦字第110108號函暨其所附就診紀錄（偵卷彌封袋內）各
    1份存卷足按（見警卷第31、32頁），且被告具有輕度身心
    障礙一情，有被告之中華民國身心障礙證明影本1份在卷可
    參（見本院卷第107頁），是認被告案發時之精神狀態，其
    辨識行為違法或依其辨識而行為之能力，較諸一般常人應存
    有顯著降低之情形，爰依刑法第19條第2項規定，減輕其刑
    。
  ⒉刑法第62條前段：
    被告於未被發覺為犯罪之人時，主動向屏東縣政府警察局枋
    寮分局建興派出所坦承為犯罪之人而願受裁判，警方據始偵
    辦之事實，有屏東縣政府警察局枋寮分局建興派出所警員偵
    查報告1紙附卷可稽（見警卷第2頁），故被告核已自首，爰
    依刑法第62條前段規定，減輕其刑。被告所犯上開重傷害犯
    行，同時有上開2 種刑之減輕事由，故依刑法第70條、第71
    條第2 項規定遞減之。
㈢、茲審酌被告因誤認告訴人係小偷，於情緒憤怒下，即持木棍
    毆打告訴人頭部後側，使告訴人受有上開重傷害之傷勢，對
    告訴人造成鉅大之痛苦，其行為惡性及所生損害非輕，惟被
    告於本院審理中，已與被告達成和解，並已賠償完畢，有和
    解書1份可參（見本院卷第121頁），並念其有精神病史，犯
    後坦承犯行之態度，兼衡其犯罪動機、目的、手段、素行、
    智識程度及生活狀況等一切情狀，量處如主文所示之刑。
㈣、末查被告未曾受有期徒刑以上刑之宣告，有臺灣高等法院被
    告前案紀錄表1 紙附卷可參，其因一時失慮，致罹刑典，又
    其於本院審理時坦承犯行並與告訴人葉峯瑞達成和解，且已
    賠償完畢，已如前述，堪認被告頗具悔意，諒其經此刑之宣
    告後，應知所警惕，本院認以暫不執行其刑為適當，併予宣
    告緩刑5 年。
四、至扣案之木棍1 支，固為供被告犯本案重傷罪所用之物，惟
    該木棍係謝孔明所有，而非被告所有之物，業據被告於警詢
    時陳明在卷（見偵卷第31 頁），爰不宣告沒收，附此敘明
    。
五、據上論斷，應依刑事訴訟法第299條第1項前段，刑法第278
    條第1項、第19條第2項、第74條第1 項第1 款，判決如主文
    。
六、本案經檢察官江怡萱提起公訴，檢察官吳政洋到庭執行職務
    。
中　　華　　民　　國　　111 　年　　2 　　月　　21　　日
                  刑事第五庭  審判長法  官  林鈴淑
                                    法  官  沈婷勻
                                    法  官  程耀樑
以上正本證明與原本無異。
如不服本判決應於收受判決後20日內向本院提出上訴書狀，並應
敘述具體理由；其未敘述上訴理由者，應於上訴期間屆滿後20日
內向本院補提理由書（均須按他造當事人之人數附繕本）「切勿
逕送上級法院」。
中　　華　　民　　國　　111 　年　　2 　　月　　22　　日
                                    書記官  沈君融
附錄本案所犯法條全文
中華民國刑法第278條第1項
使人受重傷者，處 5 年以上 12 年以下有期徒刑。